臺灣高等法院刑事判決　　　　　　　　　　　　　九十三年度上訴字第二二五七號
　　上　訴　人
　　即　被　告　乙○○
右上訴人因搶奪等案件，不服臺灣板橋地方法院九十三年度訴字第一一號，中華民國
九十三年六月二十三日第一審判決（起訴案號：臺灣板橋地方法院檢察署九十二年度
偵字第二○六五九號），提起上訴，本院判決如左：
    主  文
上訴駁回。
    事  實
一、乙○○前因違反懲治盜匪條例及竊盜案件，經臺灣板橋地方法院八十八年度少訴
    緝字第一號判決有期徒刑四年及十月，應執行有期徒刑四年六月確定，於民國（
    下同）八十八年十二月十七日送執行，其刑期應至九十二年十二月二十三日。又
    因竊盜案件，經臺灣板橋地方法院八十九年度易字第一九五八號判處有期徒刑十
    月確定，而後更定應執行刑，其刑期應至九十三年十一月十一日，惟於九十一年
    五月九日假釋。復因強盜及搶奪案件，由臺灣板橋地方法院九十一年訴字第一九
    三二號判決有期徒刑六年及一年十月，應執行有期徒刑七年六月，嗣經九十二年
    度上訴字第三五０八號駁回上訴確定，其刑期應至九十九年五月二十一日（乙○○所犯如後述之罪，係於假釋期間內所犯，故不構成累犯）。乙○○竟不知悔改
    ，復意圖為自己不法之所有，分別基於竊盜及搶奪之概括犯意，先後為下列犯行
    ：
  (一)竊盜部分：
    1.於九十二年八月十四日下午四時三十分許，在臺北縣新莊市○○路二三四巷一
      弄十二號旁，竊取戊○○所有車牌號碼ＨＷ—五三七二號重型機車，得手後供
      己騎用。
    2.於九十二年八月二十九日上午八時許，在臺北縣五股鄉○○路○段八四號前，
      竊取丙○○所有置於機車上之皮包乙只得手，內有
      國泰百貨卡、世華銀行金融卡、面額新台幣（下同）六萬六千元之支票（支票
      號碼：ＡＡ0000000號）各乙張、障礙手冊一本、健保卡四張及現金七
      千餘元。
  (二)搶奪部分：
    1.於九十二年八月二十六日下午三時五十八分許，在臺北縣蘆洲市○○街九九巷
      ，趁丁○○騎乘機車速度趨緩且不及防備之際，騎乘前述竊得之機車自後方超
      越丁○○之機車，徒手搶奪丁○○所有置於機車前方置物籃內之紙袋得手，內
      有現金九百多元、丁○○之健保卡、小孩之帽子、奶瓶、尿布、小方巾等物。
    2.於九十二年九月一日九時三十分許，復騎乘前述竊得之機車，在臺北縣蘆洲市
      ○○○路二段編號一二八號停車格對面橋旁，趁甲○○騎乘機車不及防備之際
      ，自右後方超越甲○○之機車，並徒手搶奪甲○○所有置於機車前方置物籃內
      之皮包乙只而得手，內有甲○○之個人證件、聯邦銀行信用卡、富邦銀行信用
      卡、泛亞銀行現金卡各一張、項鍊兩條、公司支票二張。
二、嗣於九十二年九月一日十五時三十分許，乙○○在臺北縣蘆洲市○○路一○八號
    光華郵局前，乘坐於前述竊得之機車上，適巡邏員警經過，經警查詢得知乙○○
    所乘坐之機車係失竊贓車，進而查獲上情，並扣得乙○○前開竊得之丙○○支票
    一張及搶得之甲○○（原審判決誤載為丁○○，應予補正）之銀色項鍊一條。
三、案經戊○○、丙○○、甲○○訴由臺北縣政府警察局蘆洲分局報告臺灣板橋地方
    法院檢察署檢察官偵查起訴。
    理  由
壹、上訴人即被告乙○○警詢自白之證據能力部分：
一、按被告陳述其自白係出於不正之方法者，應先於其他事證而為調查，刑事訴訟法
    第一百五十六條第三項定有明文。被告辯稱：伊為警查獲後，遭員警刑求，在警
    局被警員推到牆壁上用安全帽毆打，其於警詢之自白不具證據能力云云。惟經查
    ：
  (一)證人即製作被告警詢筆錄之員警賴恆彬於原審審理中到庭具結證稱：被告九十二
    年九月一日之警詢筆錄係伊製作，由伊問話，警員王耀毅紀錄，詢問過程中只有
    伊、被告與王耀毅三人在偵訊室，並未見到陳麒文（原名陳譽郎）。被告在警局
    中未遭警方毆打，伊在問話過程中亦未對被告刑求或使用不法方法，且有全程錄
    音，答話部分均為被告自己回答，被告之竊盜犯行與搶奪犯行均為被告主動說出
    ，伊問話時並未注意被告有無受傷等語（見原審卷七二至七五頁）。核與證人即
    本案現場查獲被告及製作警詢筆錄之員警王耀毅於原審審理中結證稱：伊於九十
    二年九月一日下午三時三十分許，巡邏經過臺北縣蘆洲市○○路一○八號光華郵
    局，看到被告乘坐在一輛機車上，車頭朝外發動中，伊經查詢得知該機車係贓車
    ，遂上前請被告下車，查獲被告時，被告腳上即已受傷，走路一拐一拐，臉部則
    黑黑的，伊並未毆打被告。隨後伊與另一位同事帶同被告回警局，由伊與賴恆彬
    製作警詢筆錄，問話過程中警方並無刑求，被告所涉案件均為被告主動說出等語
    相符（見原審卷七九至八三頁）。
  (二)證人陳麒文則於原審審理中到庭具結證以：當天伊上班時接獲警察通知，於下午
    三時許到達警局，伊進警局做筆錄時並未見到被告，直到要離開警局時才看到被
    告坐在另一邊，離伊一段距離，伊並未看到被告被毆打，亦未看到被告頭上戴安
    全帽，伊不知道當時被告臉部或身體有無受傷，而且因伊與被告相距過遠，因此
    伊並未注意到有何異常之處（見原審卷八八至九○頁）。
  (三)被告於本院審理時雖聲請勘驗警詢錄影帶，然查，原審勘驗被告九十二年九月一
    日之警詢錄影帶結果，被告於警詢過程中之答話均係在自由意識下為之，且警員
    詢問態度良好，對於被告問話內容均照實記載，並無刑求逼供之情事，被告之臉
    部由外表亦看不出有傷痕。詢問過程中警員之手機曾響起，電話中之人要求警員
    查看被告腿部是否有刺青，警員答稱沒有，且說明被告腿上有「以前」之傷痕，
    被告對警員之回答亦無任何異狀。筆錄完成後，被告於閱覽後親自簽名等情，有
    勘驗筆錄在卷為憑（見原審卷五二至五三、九二頁），自上開警詢錄影帶內容觀
    之，被告未遭刑求一節已甚明確，本院自毋庸再勘驗該錄影帶。
  (四)被告於九十二年九月二日進入臺灣臺北看守所時，被告於其新收被告內外傷紀錄
    表上自述因於警局遭刑求，而受有臉部、左手、右腿等處擦傷及鼻樑不正等傷勢
    ，固有臺灣臺北看守所新收被告內外傷紀錄表附卷可稽（見原審卷四四頁），惟
    該傷勢紀錄乃依據被告自述而為記載，被告是否確遭刑求，仍須綜合其他事證而
    為判斷。而被告於原審審理時自承其為警查獲時腿部業已負傷（見原審卷八四頁
    ），與證人王耀毅之前開證詞互核相符，被告於本院審理時翻異前詞，供稱伊遭
    警查獲時，腳並未受傷云云，並無可採，是被告腿部傷勢，應係其於為警查獲前
    即有之舊傷，難認係遭刑求所致；且被告於接受警詢時，臉部並無傷痕，業經原
    審勘驗警詢錄影帶明確；前開事證亦俱徵被告於接受警詢之過程中，警員並未使
    用刑求取供之不合法手段，復無任何積極證據足認被告確因遭警刑求而受有前開
    紀錄表上所載傷勢。被告所為刑求抗辯，並不足採，其警詢之陳述自白應非係被
    告違反自由意志之供述而具有任意性，自有證據能力。
二、被告否認有上開竊盜或搶奪之犯行，辯稱：伊並未竊取戊○○之機車或丙○○之
    皮包，亦未搶奪丁○○、甲○○之財物，伊當天在光華郵局前僅係坐在該已發動
    的機車上等朋友，警察即稱該部機車係伊所竊而將伊帶回警局云云。經查：
  (一)右揭犯罪事實，業經被告於檢察官偵訊時自白不諱（見偵字第一六六八六號卷第
    五十三頁、第五十四頁），又被告於原審法院羈押訊問時，亦坦承確曾於九十二
    年八月二十六日及九月一日搶奪丁○○及甲○○之皮包（見九十二年度聲羈字第
    四六０號卷第四頁至第五頁）；且被告於本院九十二年度上訴字第三五０八號案
    件審理時亦供承，九十二年行搶（按即本件二次搶奪犯行，移送併該案審理）係
    因家裡沒有錢用，於九十二年七月七日停止羈押後才行搶（見本院九十二年度上
    訴字第三五０八號判決第二十頁，該判決附於偵字第二０六五九號卷第二頁至第
    十二頁），被告辯稱警詢被刑求，始為不實之供述云云，並不足採。
  (二)告訴人戊○○於原審審理時及告訴人丙○○於警詢中分別指訴前揭失竊情節甚明
    （見原審卷九三頁、九十二年度偵字第一六六八六號偵查卷第二十頁、第二十一
    頁），且有戊○○、丙○○出具之贓物認領保管單、丙○○失竊之上開支票影本
    、戊○○之臺北縣政府警察局車輛失竊電腦輸入單、臺北縣政府警察局車輛尋獲
    電腦輸入單、車輛車牌失竊作業—查獲車輛查詢認可資料各一紙附卷可憑（附於
    偵字第一六六八六號卷第二十六頁、第二十八頁、第二十九頁、第三十一頁、第
    三十二頁、第五十頁）。被告雖辯稱伊並無竊取戊○○的機車，為警查獲之時，
    該輛機車本來就已經發動，伊只是坐上去等朋友云云。惟查，機車於停放時處於
    發動之狀態，因不特定人可輕易駕該車而離去現場，故可推知機車所有人應在可
    目視機車停放位置之範圍內，並會立即返回，被告若真為等候其友人，可尋該處
    之其他地點暫候，何須特意乘坐於他人發動之機車上，而自招犯罪之嫌疑？且警
    方以被告坐在贓車上，認被告有犯罪嫌疑，對被告附帶搜索，亦查獲丙○○失竊
    之支票一張（見偵字第一六六八六號卷第六頁及六之一頁），該張支票既係丙○○失竊之物，又於被告身上查獲，堪認行竊丙○○皮包者係被告，是被告上開辯
    稱，自無可採。
  (三)證人即搶奪部分之被害人丁○○業於原審審理時到庭具結證述上開遭搶奪之過程
    及被搶之財物，又丁○○遭搶時固未能清楚目睹行搶之人之正面形貌，惟丁○○
    於案發後至警局觀閱現場錄影帶時，確曾憑被告所騎乘之上開機車與背影指認行
    搶之人即為被告等節，亦經證人丁○○於原審證述明確（見原審卷九四至九八頁
    ），並有丁○○據以指認被告之現場錄影帶翻拍照片一張在卷足佐（附於偵字第
    一六六八六號卷第三十八頁）。
  (四)至甲○○被搶奪及報案後指認被告之經過及被搶之財物，亦據證人甲○○於原審
    審理中到庭具結證陳：當天伊從泛亞銀行出來後，即有一部機車跟隨伊，伊未讓
    其超車，後來伊從巷子出來，該部機車跟過來，速度放慢，到了臺北縣蘆洲市○○○路○段一二八號停車格即伊欲停放機車之處，該部機車即從伊右邊過來，機
    車騎士則用左手拿伊放置於菜籃內之皮包，皮包內有現金、公司支票二張、項鍊
    二條、信用卡還有證件等物，雖然當時伊並未看清楚歹徒之形貌，但伊有看清楚
    歹徒騎乘之機車係水藍色之重型機車。被搶後伊至警局報案，剛好警察稱在郵局
    抓到一名嫌犯，且從嫌犯身上搜到一些東西，請伊過去指認，伊過去後，看到地
    面上之項鍊即為伊被搶之項鍊，又伊在警局外面看到一部水藍色重型機車，伊確
    定該機車即為搶伊之人所騎乘，伊即根據被搶之項鍊與該水藍色機車指認被告確
    為搶匪等情綦詳（見原審卷一○○至一○二頁）。被告於本院審理時雖辯稱，項
    鍊並非從伊身上搜出來，而係自警局垃圾桶內取出，因伊當時被拷在垃圾桶旁，
    警察便說係伊作的，東西係伊丟的，但伊並沒有作云云。證人王耀毅於原審審理
    時證述：被告進派出所後，員警請被告到旁邊坐，被告即從口袋裡拿出一條項鍊
    丟到垃圾桶，伊從垃圾桶裡取出項鍊，另外由被告身上搜得支票一張，當時剛好
    有一名女子因遭搶前來報案，該名女子後來即根據被搶之項鍊、前開贓車與被告
    之身材指認被告（見原審卷八二至八四頁）；證人賴恆彬亦當庭證稱，被告被帶
    回警局後，伊由被告身上口袋搜出一條項鍊，適有一名女子因搶奪案前來報案，
    該名女子一眼即認出該條項鍊即為其被搶之物等語（見原審卷七四至七六頁）。
    雖前開項鍊究係員警直接自被告口袋搜得，抑或先由被告自口袋掏出丟到垃圾桶
    後，再經警方自垃圾桶內拾起乙節，證人賴恆彬與王耀毅所言稍有歧異，惟證人
    因時間久遠，對於細節之記憶本難期絲毫無差，然該項鍊確係於被告身在警察局
    時被查獲，甲○○並於警局中據以指認被告之事實，此外，尚有甲○○出具之贓
    物認領保管單一紙（附於九十二年度偵字第一六六八六號偵查卷第二十七頁）存
    卷可證。
  (五)綜前事證，足認被告前揭自白應與事實相符，其於原審審理時翻異前詞，矢口否
    認犯罪，顯係事後卸責之詞，殊不足採。
三、核被告竊取戊○○機車與丙○○財物之犯行，係犯刑法第三百二十條第一項之竊
    盜罪；其公然奪取丁○○、甲○○財物之犯行，係犯刑法第三百二十五條第一項
    之搶奪罪。其先後二次竊盜及二次搶奪之犯行，時間分別緊接，所犯分別係構成
    要件相同之罪名，顯係分別基於概括犯意反覆為之，應依刑法第五十六條之規定
    ，分別論以連續竊盜罪及連續搶奪罪，並均依法加重其刑。其所犯上開二罪，犯
    意個別，罪名互殊，應分論併罰。
四、原審審酌被告有事實欄所載前科，素行不佳，有被告全國前案紀錄表在卷為據，
    其正值年少，不思循合法手段謀求財富，竟一再竊取及搶奪他人財物，犯罪所生
    之危害非輕，並衡諸其犯罪動機、目的與犯後否認犯行，不知悔改等一切情狀，
    適用刑法第五十六條、第三百二十條第一項、第三百二十五條第一項、罰金罰鍰
    提高標準條例第一條前段規定，就被告連續竊盜部分，判處有期徒刑十月；就連
    續搶奪部分，判處有期徒刑一年四月，而後定應執行刑為有期徒刑二年，經核並
    無不合。被告提起上訴，仍執陳詞否認犯罪，核無理由，應予駁回。
據上論斷，應依刑事訴訟法第三百六十八條，判決如主文。
本案經檢察官李進誠到庭執行職務。
中　　　華　　　民　　　國　　九十三　　年　　　九　　　月　　二十九　　日
                              臺灣高等法院刑事第三庭
                                  審判長法  官  張　連　財
                                        法  官  周　盈　文
                                        法  官  林　明　俊
右正本證明與原本無異。
搶奪部分如不服本判決應於收受送達後十日內向本院提出上訴書狀，其未敘述上訴之
理由者並得於提起上訴後十日內向本院補提理由書（均須按他造當事人之人數附繕本
）。
竊盜部分不得上訴。
                                        書記官  林　旻　弘
中　　　華　　　民　　　國　　九十三　　年　　　九　　　月　　 三十 　　日
附錄：本判決論罪科刑法條全文
刑法第三百二十條第一項
意圖為自己或第三人不法之所有，而竊取他人之動產者，為竊盜罪，處五年以下有期
徒刑、拘役或五百元以下罰金。
刑法第三百二十五條第一項
意圖為自己或第三人不法之所有，而搶奪他人之動產者，處六月以上五年以下有期徒
刑。
